臺灣臺南地方法院刑事判決
111年度訴字第280號
公  訴  人  臺灣臺南地方檢察署檢察官
被      告  黃家和



選任辯護人  黃溫信律師（法扶律師）          
被      告  簡家仁



選任辯護人  鄭家豪律師（法扶律師）
上列被告因違反毒品危害防制條例案件，經檢察官提起公訴（11
0年度偵字第26167號、第26168號、111年度偵字第4734號），本
院判決如下：
    主  文
乙○○犯如附表所示之拾壹罪，各處如附表所示之刑。應執行有期
徒刑參年捌月。扣案如附件編號三、四所示之物沒收；販賣毒品
所得新臺幣壹萬肆仟元沒收，於全部或一部不能沒收或不宜執行
沒收時，追徵其價額。　
丙○○犯如附表編號一至三、九至十一所示之陸罪，各處如附表所
示之刑。應執行有期徒刑參年。
    事  實
一、乙○○、丙○○均明知甲基安非他命依成癮性、濫用性及對社會
    危害性之程度，業經列為毒品危害防制條例第2條第2項第2
    款所定之第二級毒品，依法不得持有、販賣，竟基於販賣第
    二級毒品甲基安非他命牟利之犯意聯絡，先後於如附表編號
    1至3、9至11所示之時、地，以如附表所示之方式、價格及
    數量，共同販賣甲基安非他命予蔡文清3次、陳永城3次（共
    計6次，各次販賣之時間、地點、價格、數量、方式及所得
    均詳如附表所示）。
二、乙○○另基於販賣第二級毒品甲基安非他命牟利之犯意，先後
    於如附表編號4至8所示之時、地，以如附表所示之方式、價
    格及數量，販賣甲基安非他命予簡啟仲5次（各次販賣之時
    間、地點、價格、數量、方式及所得均詳如附表所示）。
三、嗣因檢察官聲請對乙○○持用之門號0000-000-000、0000-000
    -000號行動電話進行通訊監察，並經警於民國110年12月7日
    下午2時40分許，持本院核發之搜索票至乙○○位在臺南市○○
    區○○○里0鄰○○○○000號之8住處執行搜索，復於翌（8）日中
    午12時30分經警徵得乙○○同意進行搜索後，扣得如附件所示
    之物，始查悉上情。
四、案經臺灣臺南地方檢察署檢察官指揮臺南市政府警察局刑事
    警察大隊報告後偵查起訴。
    理  由
一、關於證據能力之認定：
  ㈠本案所引用具傳聞證據性質之供述證據，因檢察官、被告乙○
    ○、丙○○及辯護人於準備程序時，均同意有證據能力（見本
    院卷第127頁、第151頁），本院審酌前開證據之作成或取得
    之狀況，並無非法或不當取證之情事，且亦無顯不可信之情
    況，依刑事訴訟法第159條之5規定，均具有證據能力。
  ㈡其餘所引用卷內非供述證據性質之證據資料，均無違反法定
    程序取得之情形，依刑事訴訟法第158條之4規定反面解釋，
    亦應有證據能力，合先敘明。
二、認定犯罪事實之證據及理由：
  ㈠上開犯罪事實，業據被告2人於警詢、偵查及本院準備程序、
    審理中均坦承不諱，核與證人蔡文清、陳永城、簡啟仲於警
    詢、偵查中之證述相符（見警卷第191頁至第199頁、第225
    頁至第237頁、第269頁至第281頁，偵一卷第45頁至第49頁
    、第55頁至第60頁、第65頁至第70頁），並有指認犯罪嫌疑
    人紀錄表、被告乙○○與證人蔡文清、陳永城、簡啟仲間通訊
    監察譯文、本院通訊監察書、搜索票、臺南市政府警察局刑
    事警察大隊搜索扣押筆錄、扣押物品目錄表、扣押物品收據
    、自願受搜索同意書、通聯調閱查詢單在卷可稽（見警卷第
    41頁至第105頁、第111頁至第113頁、第155頁至第157頁、
    第201頁至第203頁、第217頁、第239頁至第241頁、第259頁
    、第283頁至第285頁、第299頁）。
  ㈡又被告乙○○已陳明其會自販賣之甲基安非他命留取少量累積
    供自己施用等語（見本院卷第286頁），被告丙○○亦陳稱其
    與被告乙○○共犯事實欄「一」所示犯行，被告乙○○會請其吃
    飯等語（見本院卷第287頁），是被告2人販入及售出甲基安
    非他命之實際量差及價差具體為何雖均已無從查考，仍可認
    被告2人確有藉毒品交易牟利之營利意圖，更合於證人蔡文
    清、陳永城、簡啟仲證述渠等係向被告2人購買甲基安非他
    命之情節，益徵被告2人主觀上確有藉販賣毒品營利之不法
    意圖至明。
  ㈢另被告2人及證人蔡文清、陳永城、簡啟仲於警詢或偵查中提
    及本案甲基安非他命毒品時，固均稱毒品名稱為安非他命，
    惟國內查獲之安非他命類毒品多屬甲基安非他命，乃本院辦
    理毒品案件職務上已知之事，是被告2人及證人蔡文清、陳
    永城、簡啟仲所述安非他命應僅係未能精確使用毒品正確名
    稱，無礙於本院上開認定，附此敘明。
  ㈣綜上證據，堪認被告2人任意性之自白確與事實相符；是本案
    事證明確，被告2人上開犯行洵堪認定，均應予依法論科。
三、論罪科刑：
  ㈠按甲基安非他命依成癮性、濫用性及對社會危害性之程度，
    已列為毒品危害防制條例第2條第2項第2款所定之第二級毒
    品，禁止非法持有、販賣，是核被告乙○○、丙○○如事實欄「
    一」所示共同販賣甲基安非他命之行為，及被告乙○○如事實
    欄「二」所示單獨販賣甲基安非他命之行為，均係犯毒品危
    害防制條例第4條第2項之販賣第二級毒品罪。
  ㈡被告乙○○、丙○○就事實欄「一」所示販賣第二級毒品犯行，
    有犯意聯絡及行為分擔，應論以共同正犯。
  ㈢被告乙○○、丙○○共同販賣甲基安非他命前共同持有所販賣之
    甲基安非他命之低度行為，及被告乙○○單獨販賣甲基安非他
    命前持有所販賣之甲基安非他命之低度行為，分別為各該次
    販賣甲基安非他命之高度行為所吸收，均不另論罪；被告乙
    ○○、丙○○如附表所示之各次犯行，行為時、地均可明顯區分
    ，屬個別起意之獨立數行為，且犯意有別，行為互殊，應予
    分論併罰（被告乙○○部分共11罪、被告丙○○部分共6罪）。
  ㈣刑之減輕：
　⒈被告乙○○、丙○○就其所犯各次販賣甲基安非他命之犯行，於
    偵查及審判中均自白不諱，合於毒品危害防制條例第17條第
    2項減輕其刑之要件，應各依上開規定，就被告2人各次販賣
    第二級毒品之犯行分別減輕其刑。
　⒉被告乙○○曾供述其毒品來源為「留山本頭、住臺南市中西區
    忠義路大樓的男子」、「丁力」、「法阿」，經員警循線追
    查後，查得該男子為「王貴法」，並經「王貴法」於警詢時
    供承明確，已於111年5月11日以南市警刑大偵六字第111027
    4254號刑事案件報告書移送臺灣臺南地方檢察署偵辦，有臺
    南市政府警察局刑事警察大隊111年5月11日南市警刑大偵六
    字第1110262615號函及檢附之調查筆錄、指認犯罪嫌疑人紀
    錄表、通訊軟體LINE及Messenger對話紀錄存卷可查（見本
    院卷第179頁至第245頁），自合於毒品危害防制條例第17條
    第1項所規定「供出毒品來源，因而查獲其他正犯或共犯」
    之要件，應均依該項規定減輕其刑，並依法遞減之。
　⒊按毒品危害防制條例第4條第2項規定：「販賣第二級毒品者
    ，處無期徒刑或10年以上有期徒刑，得併科新臺幣(下同)15
    ,000,000元以下罰金」，然同為販賣第二級毒品之人，其原
    因動機不一，犯罪情節未必盡同，或有大盤毒梟者，亦有中
    、小盤之分，甚或僅止於吸毒者友儕間為求互通有無之有償
    轉讓者亦有之，其販賣行為所造成危害社會之程度自屬有異
    ，法律科處此類犯罪，所設之法定最低本刑卻同為「無期徒
    刑或10年以上有期徒刑，得併科15,000,000元以下罰金」，
    不可謂不重。本件被告丙○○雖有與被告乙○○共同販賣第二級
    毒品之情，惟交易時、地、價格等細節均由被告乙○○與購毒
    者洽談，其僅受被告乙○○之託負責交付毒品並收取價金，事
    後亦未實際獲取報酬或自販賣之甲基安非他命中留取少量累
    積供己施用之利潤，於本案非屬主導交易之地位，僅係受託
    代行交付，且其販賣甲基安非他命之對象非眾，而依證人蔡
    文清、陳永城之證述，渠等本有施用甲基安非他命之惡習，
    並非因被告2人之犯行始接觸毒品，況各次販賣金額均僅1,0
    00元。衡其犯罪情節當非與大盤毒梟者可資等同並論，惟所
    觸犯法定本刑係無期徒刑或10年以上有期徒刑之重罪，縱使
    依毒品危害防制條例第17條第2項規定減輕後，最低法定本
    刑仍達有期徒刑5年，誠屬情輕法重，爰依刑法第59條規定
    ，酌減其刑，並依法遞減之；另辯護人雖為被告乙○○辯護稱
    ：被告乙○○販賣甲基安非他命之金額、份量均有限，犯罪情
    節尚輕，且犯後均已坦承犯行，真心悔悟，請准再依刑法第
    59條規定減輕其刑等語。惟被告乙○○因如前述符合毒品危害
    防制條例第17條規定，經本院依法減刑後，其所犯如附表所
    示之罪之法定刑度均已有明顯減輕，亦無其他事證可認被告
    乙○○上開犯罪另有特殊之原因與環境，在客觀上足以引起一
    般同情，縱使宣告上開法定最低刑度猶嫌過重之情事，被告
    乙○○所犯即難邀憫恕，不宜再依刑法第59條規定酌量減輕其
    刑。
　㈤爰審酌被告2人均有施用第二級毒品之前案紀錄，明知甲基安
    非他命戕害人體身心健康之鉅，亦深知持有、販賣甲基安非
    他命為政府嚴厲查禁之行為，竟不思戒慎行事，無視法紀，
    而為本件販賣第二級毒品犯行，所為均有害他人身體健康，
    危害社會治安和善良秩序匪淺，更顯見其等漠視政府防制毒
    品之政策與決心，殊屬不該；惟念被告2人犯後坦承犯行不
    諱，並無矯飾之情，且其每次販賣與他人之甲基安非他命尚
    非大量，所得非鉅，對象亦僅3人，較之販賣毒品之「大盤
    」或「中盤」者，所造成之危害應仍較屬有限；兼衡被告2
    人於本案交易情節所擔任之角色及獲利程度之差異，暨被告
    乙○○自陳學歷為國中畢業、未婚無子女、現於烤雞店幫忙、
    家庭經濟狀況勉持，被告丙○○自陳學歷為國中肄業、離婚，
    育有4名未成年子女、現於碳烤店任職、家庭經濟狀況勉持
    （見警卷第11頁、第127頁被告警詢筆錄「受詢問人欄」之
    記載，本院卷第287頁）等一切情狀，分別量處如主文所示
    之刑。並考量被告2人犯行所侵害法益之同一性、數罪對法
    益侵害之加重效應，所反應行為人人格及犯罪傾向、社會對
    販賣毒品等特定犯罪處罰之期待及刑罰之邊際效用遞減等情
    ，與刑罰經濟、責罰相當原則，整體評價被告2人應受矯治
    之程度而酌定如主文所示之應執行刑，以示懲儆。
四、沒收部分：
  ㈠扣案如附件編號3、4所示之行動電話（含其內之SIM卡），係
    供被告乙○○於販賣毒品時聯繫使用，業據其供述在卷，應依
    毒品危害防制條例第19條第1項規定宣告沒收；且因上開物
    品已扣案，並無不能或不宜執行沒收之問題，故不另為追徵
    價額之諭知。
　㈡被告乙○○係以附表所示之價格共同或單獨販賣甲基安非他命
    ，且販毒所得之價金實際上均歸其取得，此等價金自屬其犯
    罪所得，各應依刑法第38條之1第1項前段規定宣告沒收，於
    全部或一部不能沒收或不宜執行沒收時，則應依同條第3項
    規定追徵其價額。
　㈢扣案如附件編號1、2所示之物係供被告乙○○施用毒品所用，
    難認與其販賣甲基安非他命之行為有關，無從於本案諭知沒
    收，併此指明。
據上論斷，應依刑事訴訟法第299條第1項前段，判決如主文。
本案經檢察官黃榮加提起公訴，檢察官甲○○到庭執行職務。
中　　華　　民　　國　　111 　年　　6　 　月　　17　　日
　　　　　　　刑事第四庭  審判長  法　官  陳本良
                                  法  官  張菁　　　
                                  法  官  王鍾湄  
以上正本證明與原本無異。
如不服本判決應於收受本判決後20日內向本院提出上訴書狀，並
應敘述具體理由。其未敘述上訴理由者，應於上訴期間屆滿後20
日內向本院補提理由書狀（均須按他造當事人之人數附繕本）「
切勿逕送上級法院」。 
　　　　　　　　　　　　　　　　  書記官  蘇冠杰
中　　華　　民　　國　　111  　年　 6 　　月　　17  　日
【附表】（時間為民國、金額為新臺幣）
編號 購毒者 交易時間 交易地點 交易方式 交易價格及數量 罪刑 1 蔡文清 110年10月15日晚間8時44分許 臺南市○○區○○○里○○○○000號旁斜坡  乙○○以持用之門號0000-000-000號行動電話撥打蔡文清持用之門號0000-000-000號行動電話，約定於左列時間、地點碰面，並由丙○○交付甲基安非他命予蔡文清 乙○○以1,000元之價格，販賣甲基安非他命1小包 乙○○共同販賣第二級毒品，處有期徒刑貳年捌月。 丙○○共同販賣第二級毒品，處有期徒刑貳年陸月。  2  110年11月2日晚間8時36分許  乙○○以持用之門號0000-000-000、0000-000-000號行動電話撥打蔡文清持用之門號0000-000-000號行動電話，約定於左列時間、地點碰面，並由丙○○交付甲基安非他命予蔡文清  乙○○以1,000元之價格，販賣甲基安非他命1小包 乙○○共同販賣第二級毒品，處有期徒刑貳年捌月。 丙○○共同販賣第二級毒品，處有期徒刑貳年陸月。 3  110年11月4日晚間7時28分許 臺南市○○區○○○里○○○○00號之16全家超商停車場  乙○○以1,000元之價格，販賣甲基安非他命1小包 乙○○共同販賣第二級毒品，處有期徒刑貳年捌月。 丙○○共同販賣第二級毒品，處有期徒刑貳年陸月。 4 簡啟仲  110年10月20日晚間7時7分許 臺南市○○區○○○里○○○○00號𦰡拔國小  乙○○以持用之門號0000-000-000、0000-000-000號行動電話撥打簡啟仲持用之門號0000-000-000號行動電話，約定交易甲基安非他命 乙○○以2,000元之價格，販賣甲基安非他命1小包 乙○○販賣第二級毒品，處有期徒刑貳年玖月。  5  110年10月24日下午2時52分許  乙○○以持用之門號0000-000-000號行動電話撥打簡啟仲持用之門號0000-000-000號行動電話，約定交易甲基安非他命  乙○○以2,000元之價格，販賣甲基安非他命1小包 乙○○販賣第二級毒品，處有期徒刑貳年玖月。  6  110年11月13日下午1時1分   乙○○以1,500元之價格，販賣甲基安非他命1小包 乙○○販賣第二級毒品，處有期徒刑貳年捌月。 7  110年12月1日凌晨1時3分許 臺南市○鎮區○○0○0號左鎮加油站  乙○○以1,500元之價格，販賣甲基安非他命1小包 乙○○販賣第二級毒品，處有期徒刑貳年捌月。 8  110年12月2日晚間7時38分許 臺南市○○區○○○里○○○○00號𦰡拔國小  乙○○以1,000元之價格，販賣甲基安非他命1小包 乙○○販賣第二級毒品，處有期徒刑貳年捌月。 9 陳永城 110年10月25日晚間10時55分許 臺南市○○區○○○里○○○○000號統一超商前 乙○○以持用之門號0000-000-000號行動電話撥打陳永城持用之門號0000-000-000號行動電話，約定於左列時間、地點碰面，並由丙○○交付甲基安非他命予陳永城 乙○○以1,000元之價格，販賣甲基安非他命1小包 乙○○共同販賣第二級毒品，處有期徒刑貳年捌月。 丙○○共同販賣第二級毒品，處有期徒刑貳年陸月。 10  110年10月27日中午12時53分許 臺南市○市區○○街00號新市區公所  乙○○以1,000元之價格，販賣甲基安非他命1小包 乙○○共同販賣第二級毒品，處有期徒刑貳年捌月。 丙○○共同販賣第二級毒品，處有期徒刑貳年陸月。 11  110年10月29日下午5時44分許 臺南市○○區○○○里○○○○000號統一超商前  乙○○以1,000元之價格，販賣甲基安非他命1小包 乙○○共同販賣第二級毒品，處有期徒刑貳年捌月。 丙○○共同販賣第二級毒品，處有期徒刑貳年陸月。 
【附件】　　　　　
編號 物品名稱及數量  說明 1 吸食器2組  與本案無關。 2 玻璃球2顆  與本案無關。 3 Samsung行動電話1支（含門號0000-000-000號SIM卡1枚）  供被告乙○○販賣甲基安非他命時聯繫使用。 4 不詳廠牌行動電話1支（含門號0000-000-000號SIM卡1枚）  供被告乙○○販賣甲基安非他命時聯繫使用。 
附錄本案論罪科刑法條：
毒品危害防制條例第4條
製造、運輸、販賣第一級毒品者，處死刑或無期徒刑；處無期徒
刑者，得併科新臺幣30,000,000元以下罰金。
製造、運輸、販賣第二級毒品者，處無期徒刑或10年以上有期徒
刑，得併科新臺幣15,000,000元以下罰金。
製造、運輸、販賣第三級毒品者，處7年以上有期徒刑，得併科
新臺幣10,000,000元以下罰金。
製造、運輸、販賣第四級毒品者，處5年以上12年以下有期徒刑
，得併科新臺幣5,000,000元以下罰金。
製造、運輸、販賣專供製造或施用毒品之器具者，處1年以上7年
以下有期徒刑，得併科新臺幣1,500,000元以下罰金。
前5項之未遂犯罰之。